【裁判字號】    98,易,1850
【裁判日期】    980930
【裁判案由】    妨害名譽
【裁判全文】
臺灣板橋地方法院刑事判決              98年度易字第1850號
公  訴  人  臺灣板橋地方法院檢察署檢察官
被      告  乙○○
選任辯護人  李德正律師
            劉楷律師
上列被告因妨害名譽案件，經檢察官提起公訴（98年度偵字第14
681 號），嗣因被告於本院準備程序中就被訴事實為有罪之陳述
，本院告知被告簡式審判程序之旨，並聽取當事人之意見後，裁
定改依簡式審判程序進行，並判決如下：
    主  文
乙○○犯散布文字誹謗罪，處拘役肆拾日，如易科罰金，以新臺
幣壹仟元折算壹日；又犯散布文字誹謗罪，處拘役肆拾日，如易
科罰金，以新臺幣壹仟元折算壹日。應執行拘役柒拾日，如易科
罰金，以新臺幣壹仟元折算壹日。
    事  實
一、乙○○與甲○○原係址設臺北縣板橋市○○路○ 段16巷10號
    10樓「大漢酵素生物科技股份有限公司（下稱大漢公司）」
    之同事，因業務配合問題兩人間漸生誤會，乙○○竟因此對
    甲○○心存不滿而生意圖散布於眾之誹謗犯意，先於民國98
    年3 月27日16時28分，在大漢公司內以電腦繕打關於「（甲
    ○○）無恥至極，... 這種狀況怎能還可任用，... 她有何
    重要價值及專業背景讓公司留下任用，... 還是她不知羞恥
    、厚顏薄恥及無恥央求留下」等內容之文件後，以寄發電子
    郵件之方式，將之寄予公司副總黃檉、協理黃煒、人事主管
    陳秋香收受；又接續於同年月30日9 時47分，同在上開處所
    以電腦繕打包括上開內容在內，另加入「要一個新人（即甲
    ○○）（尤其是學校剛畢業毫無各專業能力、經驗品德考核
    不佳之人）來擔任」等詞句之文件後，再將之以電子郵件途
    徑方式寄送予前述3 人；繼之於同日11時30分與32分，復在
    公司內以電腦繕打「她（侯員，即甲○○）家庭教育及在學
    時期EQ劣根性偏差，... 未見公司作任何處理，反而讓她（
    侯員）無恥央求留下，... 當花瓶協調各業務單位也不夠格
    」等內容文件後，重複寄送電子郵件給上開3 人，以之散布
    足以毀損甲○○名譽之上開指摘情事等文字內容。乙○○另
    因辦公室同事問及此點，竟又生意圖散布於眾之誹謗犯意，
    於97年3 月30日11時33分許，再將上述同日稍早寄出之文件
    相同內容撰載於電子郵件上後，轉寄由鄭詠嘉、鄭巧惠、李
    佳懿、陳心瀅、鄭雅方、許雅琳、邱瑜婷、吳佳靜、邵麗華
    、宋豪軒、簡銘志、吳秉臻收受，以此散布其內含有指摘足
    以毀損甲○○名譽之事實文字。
二、案經甲○○訴由臺北縣政府警察局板橋分局報告臺灣板橋地
    方法院檢察署檢察官偵查起訴。
    理  由
一、查被告乙○○所犯並非死刑、無期徒刑、最輕本刑為三年以
    上有徒刑之罪或高等法院管轄第一審案件，而其於準備程序
    進行中，被告先就被訴事實為有罪之陳述，經法官告知簡式
    審判程序之旨，並聽取公訴人及被告、辯護人之意見後，本
    院認適宜改依簡式審判程序進行，爰裁定進行簡式審判程序
    ，合先敘明。
二、訊據被告對上開犯罪事實全予坦承不諱，經核亦與證人即告
    訴人甲○○警詢所言，及歷次所提指訴書狀記載情節相符，
    更有如事實欄所載各次由被告發送之電子郵件影本存卷可為
    參佐，凡此均足證被告前揭出於任意性之自白確與事實相符
    ，綜上，本件事證業臻明確，被告犯行已堪認定，均應依法
    論科。
三、按被告藉由網路寄送之電子郵件所載如上文字，依一般社會
    通念，足以對告訴人之道德形象、人格評價、社會地位，造
    成負面、貶抑之評價，而毀損告訴人之名譽，是核被告所為
    ，係犯刑法第310 條第2 項之加重誹謗罪。被告共計4 次寄
    送記載關於誹謗告訴人名譽文字之電子郵件予黃檉、黃煒、
    陳秋香，本係為達其向公司主管反應聘用告訴人確屬不當，
    應予解職之目的，在原屬緊接之時空中，基於單一犯意反覆
    實施之接續舉措，論以包括之接續一罪即為已足，至檢察官
    起訴雖未論及被告於98年3 月30日11時30分與32分之寄送電
    子郵件加重誹謗犯行，然此既均屬上開接續舉措之一部，彼
    此存有單純一罪之關係，依審判不可分之原則，自為起訴效
    力所及，本院當應併予審究。又被告先後2 次犯行，犯意各
    別，行為互殊，則應予以分論併罰。公訴人雖認被告將相同
    內容文件再寄送予鄭詠嘉等人之行為，亦應包括於前述接續
    犯行之內，然被告既自承另寄該封電子郵件之緣由乃係因其
    本身已想離職，經同事詢問原因，被告始欲另以該封電子郵
    件闡述經過，則被告於此所憑，自已迥異於其原有寄送信件
    之如上目的，當屬另起之犯意無疑，公訴人就此所認尚有誤
    會。
四、爰審酌被告身為職場主管，本應理智建立與員工間之良好互
    動模式，竟未思妥善採取溝通方式，化解與告訴人間之歧見
    ，任意以上開不法手段攻訐，動機難認足憫，更因之危及告
    訴人之名譽法益，然亦念及被告最終仍願坦承一切，面對己
    非，亦數度表示有誠意與告訴人商談和解，甚向大漢公司重
    為推薦告訴人，使其得以復職，僅因與告訴人就求償金額一
    項上難獲共識，致無法全面取得告訴人之諒解，態度良好，
    至告訴人遭大漢公司解聘，是否與被告之誹謗行為具有關連
    ，本難逕為斷定，此觀諸告訴人所提大漢公司於98年4 月1
    日藉網路公告欄公開懲處被告上開所為一事，即足印證大漢
    公司並無偏頗，自亦無從遽將告訴人工作權喪失此節同併認
    係被告造成之損害等一切情狀，分別量處如主文所示之刑，
    併諭知易科罰金折算標準，再定應執行之刑，及諭知易科罰
    金之折算標準，資為懲儆。
據上論斷，應依刑事訴訟法第273 條之1 第1 項、第299 條第1
項前段，刑法第310 條第2 項、第41條第1 項前段、第51條第6
款，刑法施行法第1 條之1第1項、第2項前段，判決如主文。
本案經檢察官蘇振文到庭執行職務。
中    華    民    國    98    年    9     月    30    日
                  刑事第六庭  法  官  盧軍傑
上列正本證明與原本無異。
如不服本判決，應於判決送達後10日內敘明上訴理由，向本院提
出上訴狀 (應附繕本) ，上訴於臺灣高等法院。其未敘述上訴理
由者，應於上訴期間屆滿後20日內向本院補提理由書「切勿逕送
上級法院」。
                              書記官  周玉茹
中    華    民    國    98    年    9     月    30    日
附錄本案論罪科刑之法條：
中華民國刑法第310條
意圖散布於眾，而指摘或傳述足以毀損他人名譽之事者，為誹謗
罪，處1 年以下有期徒刑、拘役或5 百元以下罰金。
散布文字、圖畫犯前項之罪者，處2 年以下有期徒刑、拘役或1
千元以下罰金。
對於所誹謗之事，能證明其為真實者，不罰。但涉於私德而與公
共利益無關者，不在此限。


司法院資訊處製作；財團法人民間司法改革基金會備份。
